【裁判字號】    90,上更(一),343
【裁判日期】    900828
【裁判案由】    違反槍砲彈藥刀械管制條例
【裁判全文】
臺灣高等法院臺南分院刑事判決          九十年度上更(一)字第三四三號  Ａ
      上  訴  人
      即  被  告  乙  ○  ○
      右  一  人
      選任辯護人  金  輔  政
      上  訴  人
      即  被  告  甲  ○  ○
右上訴人因違反槍砲彈藥刀械管制條例案件，不服臺灣臺南地方法院八十七年度訴字
第三七一號中華民國八十七年十月二日第一審判決（起訴案號：臺灣臺南地方法院檢
察署八十五年度偵字第一一六五一號），提起上訴，判決後經最高法院發回，本院判
決如左：
      主      文
原判決撤銷。
丙○○、乙○○共同未經許可製造可發射子彈具有殺傷力之改造手槍，丙○○處有期
徒刑壹年，乙○○處有期徒刑拾月。
扣案如附表壹、貳所示之物及改造槍管伍支均沒收。
甲○○未經許可無故持有可發射子彈具有殺傷力之改造手槍，處有期徒刑玖月。
      事      實
一、丙○○、乙○○基於共同犯意，未經許可，於八十五年四月間，由丙○○以每支
    新臺幣一千元（下同）之代價，委託乙○○在臺南縣永康市○○○街二九號，將
    六支仿半自動手槍製造之玩具槍槍管另行車造金屬槍管，使其可發射子彈，丙○○於同年六月間取得乙○○完成之六支槍管後，即在臺南市○○街二七五巷七十
    一號住處，加以裝配成可發射子彈具殺傷力之改造手槍四支。丙○○並於同一時
    間，在某玩具店購買具槍彈殼四十二顆，並在其上開住處，加添火藥製造供上開
    槍枝使用之子彈十六顆，並予非法持有該批槍彈。丙○○並於同年六月間，在上
    開住處以七千元之代價委由綽號「黑狗」之不詳姓名男子售予另一不詳姓名之人
    。嗣甲○○得知丙○○持有槍彈後，乃於同年七月中旬向丙○○借得其中二支可
    發射子彈具有殺傷力之改造手槍及子彈十四顆，未經許可而持有之，並於數日後
    使用五發子彈。嗣於八十五年十月五日十九時許，經警在臺南縣關廟鄉龜洞村六
    十一號查獲丙○○非法持有之如附表一所示之物。旋即由警員帶同乙○○至其臺
    南市○○街六一號住處查獲改造槍管五支，及由警員帶同丙○○至其臺南市○○
    街二七五巷七一號住處查獲如附表二所示之物。
二、案經臺南縣警察局歸仁分局報請臺灣臺南地方法院檢察署檢察官偵查起訴。
      理      由
一、訊之上訴人即被告固承有上開事實，惟辯稱被告等於八十五年十月五日警訊時及
    同年十月六日於檢察官偵訊時，均坦承不諱，若檢察官不延誤時日儘速起訴，本
    案應無新法保安處分之適用，詎檢察官竟於案件移送七個月後始於八十六年五月
    十三日定期訊問，並延誤於七個月後即八十七年二月二十七日始行提起公訴，以
    致於原審裁判時適用新法宣付保安處分，檢察官自收案後延滯一年四個月始行起
    訴，實有不當，被告等應不受新法宣付保安處分之適用云云。另被告丙○○嗣於
    本院審理時辯稱伊未販售改造手槍予綽號「黑狗」之人云云，被告乙○○另辯稱
    ：伊不知丙○○請伊車床物品係製槍用之槍管，伊以為係水管，才幫丙○○鑽孔
    云云。
二、經查右揭犯罪事實業據被告丙○○、乙○○、甲○○於警訊時及偵查中均坦承不
    諱，互核相符，復有扣案如附表壹、貳所示之物及改造槍管五支可證，扣案改造
    手槍四支，經送內政部警政署刑事警察局鑑驗，除一支缺少槍管，無法擊發子彈
    ，認不具殺傷力外，其餘三支認係仿半自動手槍製造之玩具槍，已改換另行車造
    金屬槍管，機械性能良好，可發射子彈，認具殺傷力；另送鑑改造子彈七顆、制
    式子彈四顆，亦均認具殺傷力，有該局八十五年十月二十九日刑鑑字第六七一０
    八號鑑驗通知書一紙在卷可稽。而被告丙○○於警訊及偵查中自白曾將改造完成
    之槍枝一支販賣給不詳姓名之人一節，核與在甲○○住處查扣改造槍二支及在一
    住處查扣一支，及賣出一支，共計四支應屬相符，有附卷臺南縣警察局歸仁分局
    查獲改造槍械工廠查扣物品清單可佐，被告丙○○以在甲○○住處查扣改造槍二
    支及半成品一支，與在其住處查扣一支共四支，辯稱伊未販售改造手槍予綽號「
    黑狗」之人，因查扣槍實僅三支，半成品應非被告丙○○自白改造完成之槍枝，
    所辯應不足採。被告乙○○辯稱伊不知丙○○係要改造手槍一節，因所鑽通之槍
    管須配合玩具槍裝配，方能使用，所辯應屬飾卸之詞，自不足採。本案被告等於
    警訊及偵查中之自白，核與事證符，被告等犯行均堪以認定。
三、被告丙○○未經許可製造子彈並持有及被告甲○○未經許可無故持有子彈罪部分
    ，檢察官起訴書雖未引用犯罪法條，惟起訴事實已明確記載，本院自應併予審理
    ，合予敘明。
四、查被告丙○○、乙○○未經許可製造可發射子彈，具殺傷力之改造手槍，係觸犯
    製造可發射子彈具有殺傷力玩具槍罪；被告丙○○販賣改造可發射子彈具有殺傷
    力改造手槍，另犯販賣可發射子彈具有殺傷力之改造手槍罪，又未經可製造子彈
    ，係犯未經可製造子彈罪；被告甲○○未經許可持有可發射子彈具殺傷力之改造
    手槍及未經可無故持有子彈，係犯未經許可無故持有可發射子彈具殺傷力之改造
    手槍及子彈罪。又被告等犯罪後，槍砲彈藥刀械管制條例業於被告本案被查獲後
    修正，自八十六年十一月二十六日起生效施行，前項法律既有變更，比較修正前
    後該條例之規定，以修正前之法律為有利於行為人，依刑法第二條第一項但書之
    規定，自應適用修正前槍藥刀械管制條例為論罪科刑之依據。被告丙○○、乙○○未經許可製造可發射子彈，具殺傷力之改造手槍所為，係犯修正前槍砲彈藥刀
    械管制條例第十條第一項製造可發射子彈具有殺傷力玩具槍罪；被告丙○○販賣
    改造可發射子彈具有殺傷力改造手槍所為，另犯修正前槍砲彈藥刀械管制條例第
    十條第一項販賣可發射子彈具有殺傷力之改造手槍罪，又未經許可製造子彈所為
    ，係犯修正前槍砲彈藥刀械管制條例第十一條第一項未經許可製造子彈；被告甲○○未經許可無故持有可發射子彈具殺傷力之改造手槍及子彈所為，係犯修正前
    槍砲彈藥刀械管制條例第十條第三項未經許可持有可發射子彈具殺傷力之改造手
    槍及修正前槍砲彈藥刀械管制條例第十一條第三項未經許可無故持有子彈罪。又
    被告丙○○、乙○○二人間就上開未經許可製造改造手槍之犯行，有犯意聯絡及
    行為分擔，均應論以共同正犯；被告丙○○、乙○○自八十五年四月間起，迄被
    查獲止之改造手槍犯行，及被告丙○○製造子彈犯行，均屬一製造行為之接續進
    行，屬概括之一行為，成立一個製造改造手槍及製造子彈罪名。被告丙○○製造
    可發射子彈具有殺傷力玩具槍罪後進而販賣改造可發射子彈具有殺傷力改造手槍
    間，有方法結果牽連關係，應從罪質較重之製造可發射子彈具有殺傷力玩具槍罪
    處斷。被告甲○○同時未經許可持有可發射子彈具殺傷力之改造手槍及子彈，係
    一行為同時觸犯未經許可持有可發射子彈具殺傷力之改造手槍及子彈二罪，係一
    行為而犯數罪名，屬想像競合，應從一重未經許可持有可發射子彈具殺傷力之改
    造手槍罪處斷。被告丙○○未經許可持有可發射子彈具殺傷力之改造手槍及子彈
    行為，應為其製造行為所吸收，不另論罪。
五、按槍砲彈藥刀械管制條例第十九條第一項規定：「犯第七條、第八條、第十條、
    第十一條、第十二條第一項至第三項、第十三條第一項至第三項之罪，經判處有
    期徒刑者，應於刑之執行完畢或赦免後，令入勞動場所，強制工作，其期間為三
    年」。而強制工作處分為保安處分，依刑法第二條第二項規定自應依裁判時之法
    律，惟此項規定不問對行為人有無預防矯治其社會危險性之必要，一律宣付強制
    工作三年，限制其中不具社會危險性之受處分人之身體、自由部分，其所採措施
    與所欲達成預防矯治之目的及所需程度，不合憲法第二十三條所定比例原則。犯
    上開條例第十九條所定之罪，不問對行為人有無預防矯治其社會危險性之必要，
    一律宣付強制工作三年之部分，自八十七年十二月十八日司法院大法官會議著有
    第四七一號解釋公布之日起不予適用，而犯該條例第十九條第一項所列舉之罪，
    依個案情節符合比例原則部分，固應適用該條例宣告保安處分；至不合部分而應
    宣告保安處分者，則仍由法院斟酌刑法第九十條第一項規定之要件依職權為之，
    司法院大法官會議著有第四七一號解釋可資參照。經查本件被告等三人或非法製
    造，或非法持有上開槍、彈，並未曾持以傷害他人，對之為刑之宣告，尚非不能
    達教化之效，應已足以矯治被告等對社會之危險性；依被告等人所為之前揭行為
    之嚴重性程度，及所表現之危險性、對渠等未來行為之期待性等情節，若直接適
    用該條例第十九條所定，尚與憲法第二十三條所定比例原則不符，是本院認被告
    等三人尚無強制工作之必要，爰均不另為強制工作之諭知，併此敘明。
五、原審以被告等罪證明確，因予論罪科刑，固非無見，惟查(一)槍砲彈藥刀械管制條
    例第十九條第一項規定：「犯第七條、第八條、第十條、第十一條、第十二條第
    一項至第三項、第十三條第一項至第三項之罪，經判處有期徒刑者，應於刑之執
    行完畢或赦免後，令入勞動場所，強制工作，其期間為三年。」規定，經司法院
    大法官會議於八十七年十二月十八日解釋，認此項規定不問對行為人有無預防矯
    治其社會危險性之必要，一律宣付強制工作三年，限制其中不具社會危險性之受
    處分人之身體、自由部分，其所採措施與所欲達成預防矯治之目的及所需程度，
    不合憲法第二十三條所定之比例原則。犯上開條例第十九條所定之罪，不問對行
    為人有無預防矯治其社會危險性之必要，一律宣付強制工作三年之部分，自八十
    七年十二月十八日司法院大法官會議著有第四七一號解釋公布之日起不予適用，
    原判決未及斟酌適用，自有未洽。(二)原判決漏未就被告丙○○未經許可製造子彈
    並持有及被告甲○○未經許可無故持有子彈罪部分審理，亦有未洽。上訴意旨就
    原審逕予諭知強制工作不當，指摘原判決不當，為有理由，且原判決亦有對被告
    丙○○未經許可非法製造子彈及被告甲○○未經可無故持有子彈部分漏未審判等
    可議之處，自屬無可維持，應由本院撤銷改判，期以適法。爰分別審酌被告等三
    人除犯本罪外，尚無不良素行，及因好奇而一時失慮之犯罪動機、且尚未造成任
    何危害、及犯罪後態度良好等一切情狀，分別量處如主文第二、四項所示之刑，
    以資懲儆。又扣案之物品中，如附表壹所列編號一、三改造手槍三支及子彈十一
    顆係違禁物、其餘尚未完成之改造手槍一支、彈匣四個、彈殼二十四顆、槍管八
    支及改造工具等均係被告丙○○所有供犯罪所用之物，爰分別依刑法第三十八條
    第一項第一款、第二款規定宣告沒收。
據上論斷，應依刑事訴訟法第三百六十九條第一項前段、第三百六十四條、第二百九
十九條第一項前段，修正前槍砲彈藥刀械管制條例第十條第一項、第三項、第十一條
第一項、第三項，刑法第十一條前段、第二條第一項但書、第二十八條、第五十五條
、第三十八條第一項第一款、第二款，判決如主文。
本案經檢察官曾顯智到庭執行職務。
中    華    民    國      九十      年      八      月      二十八      日
                                  臺灣高等法院臺南分院刑事第五庭
                                      審判長法官  茆    臺    雲
                                            法官  董    武    全
                                            法官  李    文    福
右正本證明與原本無異。
如不服本判決，應於判決送達後十日內向本院提出上訴狀，其未敘述理由者並應於提
出上訴狀後十日內向本院補提理由書（應附繕本)。
                                      法院書記官  李    良    倩
中    華    民    國      九十      年      八      月        三十      日
附錄：本判決論罪法條
修正前槍砲彈藥刀械管制條例第十條第一、三項：
未經許可製造、販賣或運輸第四條第一款所稱其他可發射金屬或子彈具有殺傷力之各
式槍砲者，處五年以下有期徒刑。
未經許可無故持有、寄藏或意圖販賣而陳列第一項所列各式槍砲之一者，處三年以下
有期徒刑。
修正前槍砲彈藥刀械管制條例第十一條第一、三項：
未經許可製造、販賣或運輸彈藥者，處六月以上五年以下有期徒刑。
未經許可無故持有、寄藏或意圖販賣而陳列彈藥者，處三年以下有期徒刑。
附表壹：
┌──┬───────┬────┬───────────────┐
│編號│名          稱│數    量│ 備            註             │
├──┼───────┼────┼───────────────┤
│一  │改造手槍      │三支    │其中一支未配槍管              │
├──┼───────┼────┼───────────────┤
│二  │彈匣          │四個    │                              │
├──┼───────┼────┼───────────────┤
│三  │子彈          │十一顆  │                              │
├──┼───────┼────┼───────────────┤
│四  │彈殼          │四顆    │                              │
└──┴───────┴────┴───────────────┘
附表貳：
┌──┬───────┬────┬──┬───────┬────┐
│編號│名          稱│數    量│編號│名          稱│數    量│
├──┼───────┼────┼──┼───────┼────┤
│一  │改造手槍      │一支    │七  │砂輪          │一個    │
├──┼───────┼────┼──┼───────┼────┤
│二  │彈殼          │二十二顆│八  │磨平鑽        │二支    │
├──┼───────┼────┼──┼───────┼────┤
│三  │槍管          │三支    │九  │起子          │一支    │
├──┼───────┼────┼──┼───────┼────┤
│四  │量尺          │一支    │十  │鉗子          │一支    │
├──┼───────┼────┼──┼───────┼────┤
│五  │銼刀          │三支    │十一│底火          │一包    │
├──┼───────┼────┼──┼───────┼────┤
│六  │鑽具          │二支    │十二│改造槍零件    │一包    │
└──┴───────┴────┴──┴───────┴────┘


司法院資訊處製作；財團法人民間司法改革基金會備份。
